臺灣嘉義地方法院刑事判決　　　　　　　　　　　　九十二年度簡上字第一六六號
　　上　訴　人　戊○○
　　即　被　告
右列上訴人因詐欺案件，不服本院簡易庭九十二年度簡字第一二０二號中華民國九十
二年九月二十六日第一審簡易判決（聲請簡易判決處刑書案號：九十二年度調偵字第
三七八號），提起上訴，本院管轄之第二審合議庭改依通常程序審理後，為第一審判
決如左：
    主  文
原判決撤銷。
戊○○無罪。
    理  由
一、公訴意旨略以：被告戊○○意圖為自己不法之所有，於民國九十一年十一月十四
    日某時，至告訴人丁○○位在嘉義縣梅山鄉瑞里村幼葉林六一號住處，向告訴人
    佯稱欲購買「比賽茶」茶葉一百斤，總計金額為新台幣（下同）四十七萬九千元
    ，致告訴人陷於錯誤而同意出售，並交付該批茶葉，同時由戊○○交付其彰化商
    業銀行東嘉義分行於九十二年一月五日到期之金額四十七萬九千元支票一紙予告
    訴人充當貨款，詎屆期被告所交付之支票遭退票，並逃匿無蹤，告訴人始知受騙
    。因認被告涉犯刑法第三百三十九條第一項之詐欺取財罪。
二、按犯罪事實應依證據認定之，無證據不得認定其犯罪事實；不能證明被告犯罪者
    ，應諭知無罪之判決，刑事訴訟法第一百五十四條第一項、第三百零一條第一項
    分別定有明文。再按「事實之認定應憑證據，如未能發現相當證據或證據不足以
    證明，自不能以推測或擬制之方法，以為裁判基礎」、「認定犯罪事實所憑之證
    據，雖不以直接證據為限，間接證據亦包括在內，然無論直接或間接證據，其為
    訴訟上之證明，須於通常一般之人均不致於有所懷疑，而得確信其為真實之程度
    者，始得據之為有罪之認定，倘其證明尚未達到此一程度，而有合理性懷疑之存
    在時，即無從為有罪之認定」、「告訴人之告訴，本以使被告受刑事訴追為目的
    ，故其陳述是否與事實相符，自應調查其他證據，以資審認，苟其所為攻擊之詞
    ，尚有瑕疵，則在此瑕疵未予究明以前，即不能遽採為斷罪之基礎」；最高法院
    分別著有四十年台上字第八十六號判例、七十六年台上字第四九八六號判例、六
    十九年台上字第一五三一號裁判可資參照。
三、本件公訴人認上訴人即被告戊○○涉有右揭詐欺取財犯行，係以告訴人丁○○於
    偵查中指述被告帶同三位友人至告訴人住處購買茶葉，並親自交付以被告為發票
    人、彰化商業銀行東嘉義分行為付款人，到期日為九十二年一月五日，票面金額
    為四十七萬九元之支票一張充作貨款等情，並以證人乙○○否認向被告借用上開
    支票之證詞認被告所辯未持支票向告訴人買茶葉乃將支票借予乙○○等語屬事後
    卸責之詞，復以被告持記載不實電話及地址之名片向告訴人購買茶葉乃施用詐術
    ，並查被告彰化商業銀行東嘉義分行甲存帳戶000000000之支票存款戶
    交易資料，該戶於九十二年一月二十四日即被列為拒絕往來戶，其帳戶餘額自九
    十一年八月間起，甚少超過十萬元，被告竟於九十一年十一月十四日簽發高達四
    十七萬九千元之支票，致屆期遭退票，使告訴人蒙受損失，足認被告有不法所有
    意圖，為其依據。訊據被告戊○○堅決否認有前開公訴人所指詐欺取財犯行，辯
    稱：伊未曾見過告訴人，亦未簽發前揭支票，更未至告訴人住處持該支票購買茶
    葉並遞名片，伊因受友人乙○○請求，而將其所領用彰化商業銀行東嘉義分行支
    票簿及印鑑章，交付乙○○作為生意上周轉使用等語，並提出伊與乙○○於九十
    二年一月一日（告訴人提出本件告訴之前）對談之錄音帶一卷為證。經查：
（一）告訴人丁○○最初與同樣出賣茶葉並收受被告名義彰化商業銀行東嘉義分行支
      票及虛偽名片之甲○○一同向嘉義地方法院檢察署提出告訴，二人均指述被告
      持支票向渠等購買茶葉，告訴人丁○○並陳稱其不認識被告，第一次賣茶葉給
      被告，被告說是朋友介紹的等語（見偵查卷第十八頁至第十九頁），被告嗣與
      告訴人及甲○○二人一同出偵查庭，甲○○即陳稱並非被告向其購買茶葉，乃
      另有其人當場開立支票並蓋章交付給其並遞名片等語（見偵查卷第三十三頁反
      面），而告訴人則堅稱確係被告本人親自帶三位朋友向其購買茶葉，並稱「確
      定是他（指被告），我們隔壁村」等語（見偵查卷第三十三頁），因告訴人對
      其是否認識被告一節前後供述有差異，且與告訴人被同一手法欺騙之甲○○指
      稱並非被告所為，故本院傳喚告訴人到庭質以為何願意賣茶葉給被告，告訴人
      答以因為與被告熟悉，且指定要被告的票，其他人的票則不願意收等語（見本
      院卷第四十五頁），又經被告詰問告訴人係如何認識伊，告訴人則答以在達邦
      村的茶廠認識被告（見本院卷第四十七頁），復經本院要求告訴人具體陳明如
      何認識被告之始末，告訴人陳稱乃被告在茶廠做茶時，其至茶廠拿茶樣，經茶
      廠之老闆引介而認識被告等語（見本院卷第八十八頁），然經本院傳訊證人即
      被告茶廠之老闆丙○○到庭結證卻稱並不認識在庭之告訴人，告訴人從未至其
      茶廠看茶等語（見本院卷第一百四十五頁），而告訴人當庭聽聞丙○○之證言
      ，竟向本院改稱去丙○○的茶廠看茶時未遇到老闆，被告買茶之前無人引介被
      告，是收到被告的支票後，才去查被告的信用，才開始知道被告等語（見本院
      卷第一百四十九頁），是告訴人於偵查中之指述，經本院調查其他證據後，非
      無瑕疵可指，揆諸上開判例意旨，尚難驟採為被告有罪之依據。
（二）經本院當庭勘驗被告所提出之錄音帶，係被告與乙○○間之對話，為證人乙○○確認無訛（見本院卷第六十六頁），內容約略為被告詢問乙○○票是否有問
      題，為何有很多人說要找伊，乙○○安慰被告說沒有的事，並安慰被告不會將
      被告交付的帳戶及支票拿去借錢或做壞事等語，有本院勘驗筆錄在卷可稽（見
      本院卷第六十六至第六十九頁），是證人乙○○於偵查中否認曾向被告借用支
      票之證詞，亦難予採為不利於被告之認定。
（三）又前開彰化商業銀行東嘉義分行支票為被告否認開立，而經本院比對卷附甲○○提出之支票與告訴人收受之支票上之字跡，應係同一人所為，又甲○○於偵
      查中已陳明乃非被告之人所當場簽立交付等語，已如前述，難認系爭支票為被
      告所簽立，況公訴人亦未提出任何證據可資認定支票為被告所簽立；另上揭被
      告虛偽名片，公訴人亦未提出可憑認定為被告所印製之任何證據，均不足採為
      不利於被告之認定。
（四）卷附被告之彰化商業銀行東嘉義分行甲存帳戶000000000之支票存款
      戶交易資料，雖有被列為拒絕往來戶之紀錄，及存款甚少超過十萬元之情形，
      然本件既無法形成被告以上開支票詐騙告訴人之心證，已如前述，則該支票帳
      戶往來之情形，亦無法採為不利於被告之認定。
四、綜上所述，依檢察官所舉之證據，尚難使本院得確信其其所指被告上開詐欺犯行
    為真實之程度，而有合理性懷疑之存在，致使無從形成被告有罪之確信，根據「
    罪證有疑，利於被告」之證據法則，即不得遽為不利被告之認定。此外，復查無
    其他積極證據足資證明被告有何檢察官所指之犯行，被告犯罪即屬不能證明，參
    諸刑事訴法第三百零一條第一項之規定，自應為被告無罪之諭知。是原審未予詳
    察，遽為有罪之判決，容有未洽，被告提起上訴，否認犯罪，為有理由，自應由
    本院將原判決撤銷改判，另諭知被告無罪，用期適法。
五、另本件具有刑事訴訟法第四百五十一條之一第四項第三款應為無罪判決諭知之情
    事，原審本應依同法第四百五十二條規定，改適用通常程序審判之，惟因誤用簡
    易程序裁判，當由本院準用刑事訴訟法第三百六十九條第二項規定撤銷原審判決
    ，逕依通常程序為第一審判決（法院辦理刑事訴訟簡易程序案件應行注意事項第
    十四點參照）。
據上論斷，應依刑事訴訟法第四百五十五條之一第一項、第三項、第三百六十四條、
、第三百六十九條第一項前段、第二項、第四百五十二條、第三百零一條第一項，判
決如主文。
本案經檢察官李文和到庭執行職務。
中      華      民      國    九十三    年      八      月    二十五    日
                              臺灣嘉義地方法院刑事第四庭
                                  審判長法官  劉  瓊  雯
                                        法官  蔡  憲  德
                                        法官  康  存  真
右正本證明與原本無異。
如不服本判決，應於判決送達後十日內向本院提出上訴狀( 應附繕本 )。告訴人或被
害人如對於本判決不服者，應具備理由請求檢察官上訴，其上訴期間之計算係以檢察
官收受判決正本之日期為準。
中      華      民      國    九十三    年      八      月    二十五    日
                                      書記官  吳  明  蓉
